臺灣高等法院臺中分院民事判決　　　九十四年度上易字第六○號
　　　上　訴　人　丙○○
　　　訴訟代理人　黃嘉明律師
　　　被　上訴人　中國農民銀行股份有限公司
　　　法定代理人　乙○○
　　　訴訟代理人　甲○○
右當事人間第三人異議之訴事件，上訴人對於中華民國九十三年十二月三日臺灣臺中
地方法院第一審判決（九十三年度訴字第一八五三號），提起上訴，本院於九十四年
三月二十二日言詞辯論終結，判決如左：
　　　主　　　文
上訴駁回。
第二審訴訟費用由上訴人負擔。
　　　事實及理由
一、上訴人起訴主張：原審法院九十一年度執字第一二四九八號強制執行事件，定於
    民國九十三年九月六日下午三時十分公開拍賣坐落台中縣潭子鄉○○段大埔厝小
　　段一二五之四地號（下稱系爭土地）上之五葉松樹一批（下稱系爭五葉松樹），
　　然查系爭五葉松樹為高價值之樹木，乃上訴人出資購買樹苗而向土地所有權人即
　　債務人陳福龍無償借用土地所種植，上訴人有收取權，而得據以排除強制執行，
　　被上訴人誤認系爭五葉松樹為債務人陳福龍所有而加以查封拍賣，洵有違誤，爰
　　依強制執行法第十五條之規定提起本件訴訟。並聲明：原審法院九十一年度執字
　　第一二四九八號強制執行事件，所為拍賣坐落台中縣潭子鄉○○段大埔厝小段一
　　二五之四地號上五葉松樹一批之強制執行程序應予撤銷。
二、被上訴人則以：按強制執行法第十五條規定之就執行標的物有足以排除強制執行
　　之權利者，係指對於執行標的物有所有權、典權、留置權、質權存在情形之一者
　　而言。查系爭五葉松樹係種植於系爭土地上，依民法第六十六條第二項之規定，
　　為系爭土地之部分（成分），而系爭土地為債務人陳福龍所有，並設定抵押權予
　　被上訴人，嗣經被上訴人聲請以本院九十一年度執字第一二四九八號強制執行事
　　件由訴外人丁○○○拍定，系爭五葉松樹在與系爭土地分離前，仍為系爭土地之
　　部分（成分），所有權應歸土地所有人所有，上訴人並無所有權，並無足以排除
　　強制執行之權利，且本件系爭土地經拍定後價金業已分配完畢，強制執行程序已
　　經終結，上訴人據以提起第三人異議之訴，自無理由。並以被上訴人並未聲請原
    審法院就系爭土地上之五葉松為強制執行拍賣，上訴人對被上訴人提起本件之訴
　　，當事人之適格即有疑問等語，資為抗辯。
三、本件兩造不爭執之事項：
　　1.系爭土地所有權人為債務人陳福龍，並設定抵押權予被上訴人。被上訴人取得
　　　執行名義後聲請拍賣，經原審法院九十一年執字第一二四九八號執行事件於九
　　　十二年六月二十四日由訴外人蔡春蘭拍定。九十二年六月二十七日發給拍定人
　　　權利移轉證書，並於九十三年四月三十日分配價金完畢，（上訴人就受償不足
　　　額部分亦取得債權憑證。）
　　2.系爭土地上之五葉松樹為上訴人所種植。
四、爭點所在：
　　1.本件執行程序是否已終結？
    2.上訴人對於系爭土地上之五葉松樹是否有收取權，而得以提起第三人異議之訴
      ，請求撤銷強制執行程序？
五、茲就上開爭點，分別說明如后：
　　1.按稱不動產者，謂土地及其定著物。不動產之出產物，尚未分離者，為該不動
　　　產之部分，民法第六十六條定有明文。查本件系爭五葉松樹種植於系爭土地上
　　　，尚未與該土地分離，為兩造所不爭，則依民法第六十六條第二項規定，系爭
　　　五葉松樹應為該土地之部分。再查本件系爭土地於九十一年五月三十一日經原
　　　審法院查封、九十二年四月二十四日第一次公告拍賣、九十二年六月二十四日
　　　由訴外人丁○○○拍定並於九十二年六月二十七取得權利移轉證書、九十三年
　　　四月三十日分配價金完畢（原告就受償不足額部分亦取得債權憑證）、業經本
      院調取原審法院九十一年度執字第一二四九八號強制執行案卷查明無誤。經查
      系爭土地上之五葉松樹，於查封、拍賣至發給拍定人權利移轉證書，均未與系
      爭土地分離，亦無人提出異議或主張權利，自屬土地之部分而隨同系爭土地一
　　　併拍賣，並無獨立成為權利標的之事實。系爭土地既經第三人拍定而發給權利
　　　移轉證書，則第三人丁○○○實已一併取得土地上未分離之出產物，地上五葉
　　　松樹，在法律上已為拍定人丁○○○於取得系爭土地之所有權時，一併取得處
　　　分權。況且，原審執行法院於九十三年四月三十日已就系爭土地拍賣所得之價
　　　金予以分配完畢。則參照司法院院字第二七七六號解釋，系爭土地之強制執行
　　　程序，應已全部終結。依強制執行法第十五條之規定，提起第三人異議之訴，
　　　應於強制執行程序終結前，向執行法院對債權人為之，本件系爭土地之強制執
　　　行程序（包括土地上之出產物，即系爭五葉松樹）既已終結，則上訴人於九十
　　　三年八月二十七日向原審法院提起本件第三人異議之訴，已在強制執行程序終
　　　結之後，自屬依法不合，應予駁回。
    2.次查，在強制執行程序中，苟有第三人就執行標的物之權利有所爭議，強制執
      行法規定，必須提起第三人異議之訴，由法院調查審理，判斷其所有權之歸屬
      ，執行法院並無實體爭議之審查權。系爭土地上之五葉松樹，在強制執行程序
　　　進行至拍定及發給土地之所有權之移轉證書，均無人異議主張權利，執行債務
　　　人陳福龍亦從未向執行法院聲明地上五葉松樹非其種植。直至九十二年十二月
　　　五日，上訴人始具狀向執行法院聲請暫緩點交，就系爭土地上之五葉松樹二四
　　　七棵、竹柏二十四棵、樟樹九棵、大王椰子五棵、福木樹七棵、桂花樹一棵為
　　　其所種植，准其移植等情，乃執行法院逕行就系爭土地上之五葉松樹，囑託鑑
　　　定其價額後，於九十三年八月二十日公告，定於九十三年九月六日下午三時公
　　　開依動產拍賣程序予以拍賣（有執行卷可查）。此項拍賣期日，雖因上訴人提
　　　起本件第三人異議之訴後，聲請原審法院裁定准其供擔保後（上訴人於九十三
　　　年九月三日提存擔保金）而停止執行。然查，就系爭土地上之五葉松樹，被上
　　　訴人（原執行債權人）並未聲請執行，亦非原執行債務人主張必須另作估價拍
　　　賣，而係上訴人以第三人身份主張其有收取地上物（五葉松樹）之權利，則上
　　　訴人是否確有收取權，依上所述，原應上訴人提起第三人異議之訴，由法院就
　　　其主張之事實依訴訟程序調查審認，非執行法院所得逕行認定，乃執行法院在
　　　債權人未請求執行之情形下，竟自行予以鑑價後公告定期拍賣，已有未洽。且
　　　在原拍賣系爭土地之程序中，未將系爭土地上之五葉松樹另行鑑價，即予拍賣
　　　，並已拍定發給權利移轉證書，上開五葉松樹亦未與土地分離，依法該五葉松
　　　樹為系爭土地之部分，已由拍定人取得權利，此項拍賣自屬依法無據。況且，
　　　系爭土地拍賣所得價金，業經於九十三年四月三十日分配完畢，執行程序業已
　　　終結，已於上述。而系爭土地，嗣後於九十三年十一月十二日，亦經執行法院
　　　點交與拍定人丁○○○，解除債務人陳福龍之占有，執行程序至此己全部終結
　　　。未經分離之五葉松樹，已隨同土地之點交，歸拍定人取得收取權，乃上訴人
　　　仍主張其就系爭五葉松樹有收取權，請求撤銷強制執行程序，自屬無理由。
六、綜上所述，原審判決，認執行程序業已終結，上訴人之訴為無理由，予以駁回，
　　核無違誤，上訴人提起上訴，仍執陳詞，指摘原判決不當，核無理由，應予駁回
　　。此外，兩造其餘攻擊防禦方法，與判決結果不生影響，不予具論。
七、應依民事訴訟法第四百四十九條第一項、第七十八條判決如主文。
中　　　華　　　民　　　國　　九十四　　年　　　四　　　月　　　六　　　日
~B1民事第三庭審判長法　官　陳照德
~B2　　　　　　　　法　官　蔡王金全
~B3　　　　　　　　法　官　陳成泉
右為正本係照原本作成。
不得上訴。
~B　　　　　　　　書記官　呂淑芬
中　　　華　　　民　　　國　　九十四　　年　　　四　　　月　　　六　　　日
　　　　　　　　　　　　　　　　　　　　　　　　　　　　　　　　　　　　Ｂ
